【裁判字號】    97,易,736
【裁判日期】    971219
【裁判案由】    毒品危害防制條例
【裁判全文】
臺灣基隆地方法院刑事判決               97年度易字第736號
公  訴  人  臺灣基隆地方法院檢察署檢察官
被      告  乙○○
                      3樓
上列被告因毒品危害防制條例案件，經檢察官提起公訴（97年度
毒偵字第2650號），被告於準備程序進行中，就被訴事實為有罪
之陳述，經本院合議庭裁定由受命法官獨任進行簡式審判程序，
判決如下：
    主  文
乙○○施用第二級毒品，處有期徒刑參月，如易科罰金，以新臺
幣壹仟元折算壹日。
    事  實
一、乙○○前因吸用麻藥案件，經本院以86年度訴緝字第3 號判
    處有期徒刑7 月確定，並因販賣及轉讓麻藥案件，經臺灣高
    等法院以86年度上訴字第2685號判決各判處有期徒刑5年6月
    、10月確定，復再因吸用麻藥案件，經本院以86年度易字第
    1362號判處有期徒刑7 月確定，其後，又因竊盜案，經臺灣
    士林地方法院以86年度易字第2393號判處有期徒刑3 月確定
    ，前開案件嗣經裁定應執行有期徒刑7年6月確定(甲)；再於民
    國87年間因販賣麻藥案件，經臺灣高等法院以90年度重上更
    三字第1號判決判處有期徒刑4年確定，並經最高法院以90年
    度台上字第4341號判決駁回上訴而確定，另因偽造文書案件
    ，由本院以88年度易字第254號判處有期徒刑1年，前開2 案
    嗣經本院以90年度聲字第885號裁定應執行有期徒刑4年10月
    確定(乙)。(甲)、(乙)案件接續執行，乙○○於87年4 月17日入監
    服刑，並於92年12月17日假釋出監並付保護管束，於保護管
    束期滿前經撤銷假釋，尚待執行殘刑（不構成累犯）。其後
    ，復因施用毒品案件，經觀察、勒戒後，認無繼續施用之傾
    向，於88年5 月14日釋放出所，並經臺灣桃園地方法院檢察
    署檢察官以87年度偵字第17499 號不起訴處分確定；復於前
    揭觀察、勒戒執行完畢後5 年後，因施用毒品案件，經觀察
    、勒戒後，認有繼續施用之傾向，由本院裁定令入強制戒治
    處所施以強制戒治，於97年7 月16日停止戒治而釋放出所，
    並經臺灣基隆地方法院檢察署檢察官以97年度戒毒偵字第31
    號為不起訴處分確定。
二、詎乙○○猶不知悔改，於前揭強制戒治執行完畢後5 年內，
    基於施用第二級毒品甲基安非他命之犯意，於97年9月3日下
    午4、5時許，在其母位於基隆市安樂區○○○街32巷10弄9
    之2號3樓之住處，以將甲基安非他命置於鋁箔紙內燒烤產生
    煙霧而吸食之方式，施用甲基安非他命1 次（起訴書誤載被
    告施用毒品之時間、地點、方式，業據蒞庭檢察官當庭更正
    ）。嗣於9月3日下午，因被告係列管毒品人口，為警通知其
    前往警局採尿，經其自願同意採集尿液送請鑑驗後，呈安非
    他命類陽性反應，始悉上情。
三、案經基隆市警察局第四分局報告臺灣基隆地方法院檢察署檢
    察官偵查起訴。
    理  由
一、本件被告所犯者非為死刑、無期徒刑、最輕本刑為3 年以上
    有期徒刑之罪或高等法院管轄第一審案件，其於準備程序進
    行中，先就被訴事實為有罪之陳述，經告知其簡式審判程序
    之旨，並聽取公訴人及被告之意見後，本院依刑事訴訟法第
    273條之1第1 項之規定，裁定由受命法官獨任進行簡式審判
    程序，且依同法第273條之2規定，簡式審判程序之證據調查
    ，不受第159條第1項、第161條之2、第161條之3、第163 條
    之1及第164條至第170條規定之限制，合先敘明。
二、前揭犯罪事實，業據被告於本院準備程序及審理時坦承不諱
    ，又經被告同意，為警查獲後所採集之尿液經送驗後，呈安
    非他命及甲基安非他命之陽性反應，此有列管毒品人口尿液
    檢體採集送驗紀錄表、台灣檢驗科技股份有限公司濫用藥物
    檢驗報告各乙份附卷可稽，且參之以酵素免疫分析或薄層定
    性分析等方式為初步篩檢者，檢驗結果雖有相當程度偽陽性
    之可能，然以氣（液）相層析、質譜分析之儀器為交叉確認
    者，檢驗結果出現偽陽性之機率則極低，因而具有公信力，
    核足為對涉嫌人不利之認定；尤以「毒品施用後於尿液、血
    液中可檢出之最大時限，與施用劑量、施用頻率、施用方式
    、施用者飲水量之多寡、個人體質、代謝情況、檢體收集時
    間點及所用檢測方法之靈敏度等因素有關，因個案而異。依
    據Clarke's Isolation Identification of Drugs第二版記
    載，血液中藥物之半衰期（濃度減半所需時間）分別為古柯
    鹼0.7-1.5小時、海洛因3分鐘（其代謝物為嗎啡2-3小時）
    、嗎啡2-3小時、大麻20-36小時、安非他命12小時（當尿液
    偏酸性時，為4- 8小時）、甲基安非他命9小時、Ketamine
    2-4小時，而MDMA約8.49 小時。一般於尿液中可檢出之最大
    時限，古柯鹼為施用後1-4天、海洛因2-4天、嗎啡2-4 天、
    大麻1 -10天、安非他命1-4天、甲基安非他命1-5天、MDMA1
    -4天、MDA 1-4天、Ketamine2-4天。」此曾經行政院衛生署
    藥物食品檢驗局以92年7月23日管檢字第0920005609 號函釋
    在案，足認被告自白與犯罪事實相符，本件事證明確，被告
    犯行應堪認定。
三、又施用甲基安非他命之代謝最先是去N-甲基（N-demethylat
    ion）形成安非他命，而施用甲基安非他命後，在正常尿液
    PH值情況下，24小時內，有43％服用劑量以甲基安非他命原
    態排出；另施用安非他命後24小時內，有30％以安非他命原
    態排出，20％經去氨基作用及氧化作用形成苯甲酸，2％ 經
    反應形成Norephedrine（參照行政院衛生署出版「物質濫用
    」、「常見濫用藥物檢驗方法彙編」所載）。而施用安非他
    命後，其尿液不致檢出甲基安非他命陽性反應，而施用甲基
    安非他命後，其尿液可檢出甲基安非他命和其代謝物安非他
    命成分，有行政院衛生署管制藥品管理局93年11月2 日管檢
    字第0930010499號函可按，是尿液經檢驗出甲基安非他命陽
    性反應，係被告施用甲基安非他命後以甲基安非他命原態排
    出者；而檢驗出安非他命陽性部分，乃施用甲基安非他命、
    安非他命均可檢驗出安非他命陽性反應。查被告為警採集之
    尿液經檢驗結果，呈安非他命及甲基安非他命陽性反應，足
    以認定被告係施用甲基安非他命無訛，起訴書誤載為施用安
    非他命，應予更正，併此敘明。
四、查甲基安非他命係毒品危害防制條例第2條第2項第2 款所定
    之第二級毒品，核被告所為係犯毒品危害防制條例第10條第
    2 項之施用第二級毒品罪。被告持有第二級毒品甲基安非他
    命之低度行為，應為施用第二級毒品之高度行為所吸收，不
    另論罪。爰審酌被告曾有施用毒品之前科仍不知戒除，惟犯
    罪後坦承犯行，且所犯之施用毒品犯行乃戕害自己身心健康
    ，並未危及他人等一切情狀，量處如主文所示之刑，併諭知
    易科罰金之折算標準。
據上論斷，應依刑事訴訟法第273條之1第1項、第299條第1 項前
段，毒品危害防制條例第10條第2項，刑法第11條前段、第41條
第1項前段，判決如主文。
本案經檢察官甲○○到庭執行職務。
中    華    民    國    97    年    12    月    19    日
                  刑事第四庭法  官   周霙蘭
以上正本證明與原本無異。
如不服本判決應於收受本判決後10日內向本院提出上訴書狀，其
未敘述上訴理由者，並得於提起上訴後10日內向本院補提理由書
狀（均須按他造當事人之人數附繕本）「切勿逕送上級法院」。
中    華    民    國    97    年    12    月    19    日
                            書記官   呂明龍
附錄本案所犯法條：
毒品危害防制條例第10條：
I施用第一級毒品者，處 6 月以上 5 年以下有期徒刑。
II施用第二級毒品者，處 3 年以下有期徒刑。


司法院資訊處製作；財團法人民間司法改革基金會備份。
